【裁判字號】    94,訴,270
【裁判日期】    950208
【裁判案由】    偽造文書
【裁判全文】
臺灣苗栗地方法院刑事判決               94年度訴字第270號
公  訴  人  臺灣苗栗地方法院檢察署檢察官
被      告  丙○○(原名黃子金.
上列被告因偽造文書案件，經檢察官提起公訴（93年度偵字第28
05號、94年度偵字第807 號），本院合議庭裁定改依簡式審判程
序，判決如下：
    主  文
丙○○連續行使偽造私文書，足以生損害於公眾及他人，處有期
徒刑陸月，如易科罰金，以佰元折算壹日。附表簽名（章）欄
中所偽造之「甲○○」署名共計拾肆枚，均沒收。
    事  實
一、丙○○（原名黃子金）係甲○○及乙○○之胞弟，丙○○基
    於偽造文書之概括犯意，連續為以下之行為：
  (一)於民國90年5 月29日基於詐欺之犯意，先以繳交交通罰款為
    由取得甲○○之駕駛執照，並竊取甲○○國泰人壽保險股份
    有限公司（下稱國泰人壽公司，親屬間竊盜未據告訴）保單
    號碼為0000000000號之保險單，再於同日前往國泰人壽公司
    苗栗服務中心，冒用其兄「甲○○」之名義向國泰人壽借款
    新台幣（下同）5 萬3 千元，並在保單借款借據上偽造「甲
    ○○」之署名1 枚後，將收據交回承辦人員，用以表示已收
    得該筆款項，致使國泰人壽公司陷於錯誤而交付5 萬3 千元
    ，足生損害於甲○○與國泰人壽公司。
  (二)丙○○又因違規遭員警舉發，為免受罰，於下列時、地，在
    員警開立如附表編號2 至6 所示通知單之「收受通知聯者簽
    章」欄位上，分別偽簽「甲○○」署名（因複寫而在移送聯
    、存根聯或迴覆聯均有「甲○○」署名，通知聯不需簽名）
    ，除通知聯外之移送聯等聯交還予警員，表示係甲○○本人
    收受違規通知之收據性質，而連續行使偽造私文書：1.於91
    年1 月24日，駕駛車號HW -7521號自用小客車，行經苗栗縣
    竹南鎮○○路，因違規未帶駕照，為苗栗縣警察局竹南分局
    警員舉發，並開立之「苗縣警交字第F00000000 號違反道路
    交通管理通知單」上，偽簽「甲○○」署名。2.於91年3 月
    2 日，駕駛車號W4-2592 號自用小客車，行經苗栗縣竹南鎮
    ○○路與環市路口，因違規紅燈右轉，為苗栗縣警察局竹南
    分局警員舉發，並開立之「苗縣警交字第F00000000 號違反
    道路交通管理通知單」上，偽簽「甲○○」署名。3.於91
    年3 月14日，駕駛車號HW-7521 號自用小客車，行經新竹縣
    新興路，因違規未繫安全帶帶駕、未帶行照，為新竹縣警察
    局警員舉發，並開立之「竹縣警交字第E00000000 號違反道
    路交通管理通知單」上，偽簽「甲○○」署名。4.於91年3
    月17日，駕駛車號HW-7521 號自用小客車，行經新竹市○○
    路，因違規於行車中使用手機，為新竹市警察局警員舉發「
    使用手持式行動電話進行撥接或通話者」，並開立之「竹市
    警交字第E00000000 號違反道路交通管理事件通知單」上，
    偽簽「甲○○」署名。5.於91年7 月26日，駕駛車號HW-752
    1 號自用小客車，行經新竹市○○路○○路口，因違規駕車
    為係安全帶，為新竹市警察局警員舉發，並開立之「竹市警
    交字第E00000000 號違反道路交通管理事件通知單」上，偽
    簽「甲○○」署名。丙○○上開行為均足生損害於交通監理
    單位對於交通違規取締之正確性及甲○○個人。
二、案經本院告發及甲○○訴請臺灣苗栗地方法院檢察署檢察官
    偵查起訴。
    理  由
一、上開事實業據被告丙○○於本院審理時坦承不諱，核與告訴
    人甲○○指訴，遭被告冒名偽簽署名在國泰公司借據及上開
    5 份交通罰單上，另嗣於收受上開罰單後向法院提出聲明異
    議之被害情節相符（參見93年度偵字第2805號偵查卷第44、
    45 頁）， 另車號W4－2592號自小客車於上開時地係被告使
    用，有被告之兄乙○○於本院審理異議案件證稱：被告之前
    向我借過1 次車，他可能有拷貝鑰匙，所以他隨時可以將我
    車開走等語（參見94偵字第807 號偵查卷第42頁），又HW-7
    521 號自小客車係被告所有，且由被告使用，有車籍資料影
    本1 份附卷足佐（參見94偵字第807 號偵查卷第17頁），該
    車既未借予他人使用，足認駕車違規遭警取締及簽署「甲○
    ○」署押之人，係被告無誤，並有罰單5 紙附卷可稽（參見
    93 年 度偵字第2805號偵查卷第51、56、59頁，94偵字第
    807 號偵查卷第13頁背面），另被告冒用告訴人甲○○名義
    借款後，與甲○○達成和解，並簽署和解書1 份，該和解書
    上被告之指紋，送請內政部警政署刑事警察局鑑驗，該局於
    93年11月4 日刑紋字第093218196 號鑑驗書，鑑驗結果為：
    和解書上指紋與該局檔存黃子金（現更名為丙○○）指紋右
    拇指指紋相符，有鑑驗書及和解書各1 份附卷可稽（參見93
    年度偵字第2805號偵查卷第67至69頁），復有國泰人壽保單
    借款收據、告訴人甲○○之在職證明書等各1 紙附卷可佐（
    參見93年度偵字第2805號偵查卷第74、16頁），本件事證明
    確，被告犯行洵堪認定。
二、核被告所為，係犯刑法第216 條、第210 條之行使偽造私文
    書罪。其偽造署押，為偽造私文書之部分行為，偽造私文書
    之低度行為，又為行使偽造私文書之高度行為所吸收，均不
    另論罪。被告多次行使偽造私文書，時間緊接，所犯法條係
    犯罪構成要件相同之罪，顯係基於概括犯意為之，應依連續
    犯論以1 罪，並加重其刑。另被告於事實欄一(一)部分之行使
    偽造私文書與詐欺罪間，有方法結果之牽連關係，應從一重
    之行使偽造私文書罪處斷。事實欄一(一)關於被告所為詐欺取
    財之犯行，雖未據起訴，然經公訴人於本院審理時擴張起訴
    事實，此部分與已起訴之行使偽造私文書有方法結果之牽連
    犯關係，本院即應併予審理，又事實欄一(二)3.5.所載之行使
    偽造私文書部分，雖亦未據公訴人起訴，然此部分與已起訴
    之行使偽造私文書部分，有連續犯之裁判上1 罪之關係，基
    於審判上不可分之關係，自為起訴效力所及，本院亦應併予
    審理，附此敘明。爰審酌被告犯罪之手段、所生危害，犯後
    坦承犯行，並取得告訴人之諒解等一切情狀，及檢察官之具
    體求刑，量處如主文所示之刑，並諭知易科罰金之折算標準
    ，以資懲儆。附表編號1 所示，國泰人壽保險股份有限公司
    保單借款借據「甲○○」署名1 枚，附表編號2 至6 所示舉
    發違反道路交通管理事件通知書中「甲○○」署名13枚，共
    計「甲○○」署名14枚，均應依刑法第219 條之規定沒收。
據上論斷，應依刑事訴訟法第273 條之1 第1 項、第299 條第1
項前段，刑法56條、第216 條、第210 條、第339 條第1 項、第
55條、第41條第1 項前段、第219 條，罰金罰鍰提高標準條例第
1條 前段、第2 條，判決如主文。
本案經檢察官劉玉書到庭執行職務。
中    華    民    國    95    年    2     月     8    日
                  刑事第三庭    法  官  吳國聖
以上正本與原本無異。
如不服本判決，應於判決送達後10日內向本院提出上訴狀（應附
繕本）。告訴人或被害人如對於本判決不服者，應具備理由請求
檢察官上訴，其上訴期間之計算係以檢察官收受判決正本之日期
為準。
中    華    民    國    95    年    2     月    8     日
                                書記官  廖鳳美
附表：
┌──┬───┬─────────┬───┬───┬────┐
│編號│日  期│ 文書名稱         │欄位  │數量  │備註    │
│    │      │                  │      │      │        │
├──┼───┼─────────┼───┼───┼────┤
│１  │90年5 │國泰人壽保險股份有│簽名欄│ 1枚  │        │
│    │月29日│限公司保單借款借據│      │      │        │
├──┼───┼─────────┼───┼───┼────┤
│２  │91年1 │舉發違反道路交通管│收受通│ 3枚  │苗栗縣警│
│    │月24日│理事件通知書苗縣警│知聯者│      │局仍使用│
│    │      │交字第F00000000號 │簽章欄│      │1 式4 聯│
│    │      │移送聯、迴覆聯、存│      │      │之通知書│
│    │      │根聯              │      │      │        │
├──┼───┼─────────┼───┼───┼────┤
│３  │91年3 │舉發違反道路交通管│收受通│ 3枚  │苗栗縣警│
│    │月2日 │理事件通知書苗縣警│知聯者│      │局仍使用│
│    │      │交字第F00000000 號│簽章欄│      │1 式4 聯│
│    │      │移送聯、迴覆聯、存│      │      │之通知書│
│    │      │根聯              │      │      │        │
├──┼───┼─────────┼───┼───┼────┤
│４  │91年3 │舉發違反道路交通管│收受通│ 2枚  │新竹縣警│
│    │月14日│理事件通知書竹縣警│知聯者│      │局使用1 │
│    │      │交字第E00000000 號│簽章欄│      │式3聯 之│
│    │      │移送聯、存根聯    │      │      │通知書  │
│    │      │                  │      │      │        │
├──┼───┼─────────┼───┼───┼────┤
│５  │91年3 │舉發違反道路交通管│收受通│ 3枚  │新竹市警│
│    │月17日│理事件通知書竹市警│知聯者│      │局於91年│
│    │      │交字第E00000000 號│簽章欄│      │4 月前仍│
│    │      │號移送聯、迴覆聯、│      │      │使用1式4│
│    │      │存根聯            │      │      │聯之通知│
│    │      │                  │      │      │書      │
│    │      │                  │      │      │        │
├──┼───┼─────────┼───┼───┼────┤
│６  │91年7 │舉發違反道路交通管│收受通│ 2枚  │新竹市警│
│    │月26日│理事件通知書竹市警│知聯者│      │局於91年│
│    │      │交字第E00000000 號│簽章欄│      │5 月改用│
│    │      │號移送聯、存根聯  │      │      │1 式3聯 │
│    │      │                  │      │      │之通知書│
└──┴───┴─────────┴───┴───┴────┘
附錄法條：
刑法第210條
偽造、變造私文書，足以生損害於公眾或他人者，處5 年以下有
期徒刑。
刑法第216條
行使第 210 條至第 215 條之文書者，依偽造、變造文書或登載
不實事項或使登載不實事項之規定處斷。
刑法第339條第1項
意圖為自己或第三人不法之所有，以詐術使人將本人或第三人之
物交付者，處5 年以下有期徒刑、拘役或科或併科1 千元以下罰
金。


司法院資訊處製作；財團法人民間司法改革基金會備份。
